台灣彰化地方法院民事判決　九十二年度簡上字第一二四號
　　上　訴　人　乙○○
　　被上訴人　　臺灣銀行股份有限公司彰化分行
　　法定代理人　尤大剛
　　訴訟代理人　甲○
右當事人間請求給付票款事件，上訴人對於中華民國九十二年九月四日本院彰化簡易
庭九十二年度彰簡字第三二０號判決提起上訴後為訴之變更，本院於九十二年十二月
二十四日言詞辯論終結，判決如左：
    主      文
上訴人變更之訴駁回。
第二審訴訟費用由上訴人負擔。
    事      實
甲、上訴人方面：
一、聲明：（一）原判決廢棄。（二）確認上訴人與被上訴人間就上訴人於被上訴人
    開設之000000000000號帳戶以新台幣一千元為起息點之消費寄託法
    律關係存在。
二、陳述：除引用與原判決記載相同的陳述外，補充陳述稱：
（一）上訴人將聲明變更，是依審判長之闡明而為，依民事訴訟法第二百四十七條第
      三項規定，不受同法第二百五十五條第一項前段規定的限制，且無礙訴訟之終
      結。
（二）被上訴人的通知書載明：「五日內未以書面表示反對，視為同意。」，乃為要
      約行為，而非單面契約。原判決竟認該要約為虛偽的意思表示，而以「固有未
      妥」四個字一筆抹煞、掩飾，實為不妥。因為依民法第八十六條前段規定，虛
      偽的意思表示，仍不因之而無效，故原判決於此點乃屬違背法令。
（三）被上訴人既然以郵件通知五日內未以書面表示反對，視為同意，而以新起息點
      計算利息，則以書面表示反對者，當然應以原起息點計算利息，才符合處理原
      則。且新要約經拒絕者，失其拘束力，不可能成立新契約。然原審竟稱：「但
      上訴人並不當然取得原變動前之存款起息條件」等語，認上訴人依被上訴人之
      通知，於限期內以書面表示反對，並不發生任何效力，委實令上訴人不服。又
      依被上訴人的通知，並無協商的意思，原審稱：「依其文義解釋銀行就該更改
      條件，如上訴人不同意仍有協商之餘地」等語，顯屬多餘。再者，原審稱：「
      上訴人未能證明被上訴人同意原起息條件」等語，上訴人也認為多此一舉。因
      為被上訴人如果同意，就沒有本案訴訟。何況，存款人開戶時，銀行並未付與
      起息點的證明或通知，僅在存摺記載「為配合電腦作業請保留最低金額一００
      ０元整」等字，作為電腦起息點的計算，且被上訴人也未在其通知書載明反對
      其起息點者，其處理方式為何。因此，上訴人何需證明被上訴人同意原起息條
      件。足見原審非但見解失當，而且未盡調查之能事，自是違背法令。
（四）被上訴人自認，存款的起息點依慣例由台北市銀行公會統一公佈，並經該銀行
      常務董事會通過辦理。而被上訴人發函徵求客戶同意，則為民法上的要約行為
      ，屬法律的位階。依中央法規標準法第十一條及憲法第一百七十二條規定，該
      銀行公會的公佈及銀行常務董事會通過的命令，即不得有悖於民法的規定。而
      且，也必須法律未規定者，才可依習慣。因此，原判決即有違背法令。
（五）本案的法律關係為消費寄託，被上訴人所為新要約，顯然加重上訴人的負擔，
      與民法第二百四十七條之一第二款的規定有違。
（六）被上訴人的名稱更正為臺灣銀行股份有限公司彰化分行。
三、證據：引用原審提出的證據。
乙、被上訴人方面：
一、聲明：駁回上訴。
二、陳述：除引用與原判決記載相同的陳述外，補充陳述稱：
（一）被上訴人不同意上訴人變更其訴之聲明，因有礙訴訟之終結，且上訴人在第一
      審即已放棄其變更訴之聲明應有的權利。則上訴人原來訴之聲明，既非確認法
      律關係存在與否，也非確認證書之真偽，其起訴即無確認利益，上訴亦顯無理
      由。
（二）消費寄託契約訂有期限者，依照所訂期間內的條件履行，未訂有期限者，得隨
      時終止之，而上訴人的存款為不定期限之可隨時存提的活期性儲蓄存款。故本
      件上訴並無理由。
（三）被上訴人自九十二年六月二十一日起，將起息點自一千元調整為五千元，須存
      款五千元以上才計息。
三、證據：引用原審提出的證據。
    理      由
一、上訴人起訴主張其於被上訴人銀行開立000000000000號綜合存款帳
    戶，於民國九十二年五月二十二日接獲被上訴人銀行以明信片通知該行自同年六
    月二十一日起，活期存款的起息金額調整為新台幣一萬元，活期儲蓄存款的起息
    金額調整為五千元，如上訴人於接獲該通知五日內未以書面表示反對，視為同意
    ，上訴人隨即於當日依其通知，函復表示反對，然被上訴人竟於同年月二十六日
    中午十二時二十五分以電話告知上訴人的函復無效，反對起息金額調整者應領清
    存款等語，實屬無理，因上訴人既反對起息金額調整為五千元，自應以原起息金
    額一千元計算上訴人的存款利息，爰請求確認上訴人於被上訴人銀行開設之00
    0000000000號綜合存款帳戶的起息點為一千元的判決，於本院審理中
    則變更為請求確認上訴人與被上訴人間就上訴人於被上訴人開設之000000
    000000號帳戶以一千元為起息點的消費寄託法律關係存在的判決。被上訴
    人則以本國銀行的存款起息點，依慣例由臺北市銀行公會統一公佈實施，被上訴
    人基於利率自由化及營運成本考量，於九十二年四月二十五日經常務董事會通過
    ，將活期存款的起息金額調整為一萬元，活期儲蓄存款的起息金額調整為五千元
    ，並通知客戶，合乎中央銀行業務局的要求，並無違法，上訴人之請求，顯無理
    由等語。
二、上訴人於原審聲明請求確認其於被上訴人銀行開設之000000000000
    號綜合存款帳戶的起息點為以一千元，雖於本院審理中變更為請求確認上訴人與
    被上訴人間就上訴人於被上訴人開設之000000000000號帳戶以一千
    元為起息點的消費寄託法律關係存在，然其請求之基礎事實同一，符合民事訴訟
    法第四百四十六條但書規定，應予准許。則上訴人原來之訴已因撤回而不存在，
    本院僅就其變更之訴為判決，在此先予敘明。
三、上訴人主張其於被上訴人銀行開立000000000000號綜合存款帳戶，
    於九十二年五月二十二日接獲被上訴人銀行以明信片通知該行自同年六月二十一
    日起，活期存款的起息金額調整為一萬元，活期儲蓄存款的起息金額調整為五千
    元，如上訴人於接獲該通知五日內未以書面表示反對，視為同意，上訴人隨即於
    當日依其通知，函復表示反對，然被上訴人竟於同年月二十六日中午十二時二十
    五分以電話告知上訴人的函復無效等情，已經提出被上訴人銀行調整起息金額通
    知及掛號函件執據等件為證，且為被上訴人所不爭執，固應認為真正。惟上訴人
    主張因其已表示反對起息金額調整為五千元，自應以原起息金額一千元計算上訴
    人的存款利息一節，則為被上訴人所否認，並以前詞為辯。查上訴人於被上訴人
    銀行開立000000000000號綜合存款帳戶，曾簽立綜合存款約定書，
    約定上訴人嗣後一切往來，願依照被上訴人銀行綜合存款辦法暨處理細則及有關
    規定辦理，此有上訴人簽立的綜合存款約定書可憑。則被上訴人銀行活期儲蓄存
    款存戶須知及活期儲蓄存款存戶約定事項，即屬兩造間存款契約的一部分，有拘
    束兩造的效力。而依被上訴人銀行活期儲蓄存款存戶須知第十一條第一項及活期
    儲蓄存款存戶約定事項第六條第一項規定，存款帳戶每日存款餘額未達被上訴人
    銀行規定起息金額者，不計算當日存款利息，可見存款起息金額若干，上訴人乃
    同意依被上訴人銀行的規定，也就是賦予被上訴人銀行有妥當調整起息金額的權
    利。本院斟酌上訴人於存款後，得隨時取回存款，但被上訴人銀行則不能單方終
    止存款契約，倘被上訴人銀行調整起息金額，尚須得上訴人同意，被上訴人銀行
    將永無調高起息金額之可能，如此，被上訴人銀行勢必無法反應其營運成本，對
    於被上訴人銀行並不公平等情，認此種賦予被上訴人銀行妥當調整起息金額的約
    定，有其必要性，並無民法第二百四十七條之一所定顯失公平的情形。又被上訴
    人銀行自九十二年六月二十一日起調高起息金額，活期儲蓄存款部分的起息金額
    ，從一千元調高為五千元，也經中央銀行業務局備查在案，有該局九十二年六月
    三日台央業字第０九二００三三三二二號在卷可稽。且觀其調高的幅度，即從一
    千元調高為五千元，與其它銀行無異，對於上訴人並無特別不利益的情事，亦屬
    妥當。因此，被上訴人銀行所為起息金額的調整，乃依兩造間的約定，且屬妥當
    ，自得拘束上訴人，而無須獲上訴人同意。被上訴人雖於調整起息金額通知書上
    記載：「如貴存戶於接獲本通知後五日內未以書面表示反對，視為同意。」等文
    字，然因在此等文字之前已將：「本行自民國九十二年六月二十一日起，活期存
    款之起息金額調整為新臺幣壹萬元，活期儲蓄存款之起息金額調整為新臺幣伍仟
    元」等調高起息金額的意思載明清楚，故所稱「如貴存戶於接獲本通知後五日內
    未以書面表示反對，視為同意。」等字，即屬贅語，不生任何法律效力。故上訴
    人辯稱其已反對起息金額調整為五千元，自應以原起息金額一千元計算上訴人的
    存款利息等語，尚難採取。從而，上訴人訴請確認上訴人與被上訴人間就上訴人
    於被上訴人開設之000000000000號帳戶以一千元為起息點的消費寄
    託法律關係存在，為無理由，應予駁回。
四、據上論結，本件上訴人變更之訴為無理由，本院依民事訴訟法第七十八條，判決
    如主文所示。
中　　　華　　　民　　　國　　九十三　　年　　　一　　　月　　　七　　　日
                                      民事第二庭
~B審判長法官
~B法　　　官
~B法　　　官
右為正本係照原本作成
不得上訴。
中　　　華　　　民　　　國　　九十三　　年　　　一　　　月　　　七　　　日
~B法院書記官　莊素美
